臺灣臺中地方法院臺中簡易庭小額民事判決    
110年度中小字第4458號
原      告  遠東國際商業銀行股份有限公司


法定代理人  侯金英  

訴訟代理人  吳俞穎  

被      告  李霞即李慧


            陳泓任即陳廖煥


上列當事人間請求給付簽帳卡消費款事件，經本院於民國111年2
月15日言詞辯論終結，判決如下：
    主      文
被告應連帶給付原告新臺幣壹萬零貳佰陸拾壹元。
被告李霞應給付原告新臺幣肆萬捌仟柒佰壹拾玖元，及其中新臺
幣參萬玖仟柒佰參拾肆元自民國九十八年五月八日起至民國一百
零四年八月三十一日止，按週年利率百分之十九點七一計算之利
息，自民國一百零四年九月一日起至清償日止，按週年利率百分
之十四點九九計算之利息。
原告其餘之訴駁回。
訴訟費用新臺幣壹仟元由被告連帶負擔新臺幣壹佰捌拾元，被告
李霞負擔新臺幣柒佰貳拾元，餘由原告負擔。
本判決原告勝訴部分得假執行。
    事實及理由
一、被告經合法通知而未於言詞辯期日到場，核無民事訴訟法第
    386條各款之情事，爰依原告之聲請，由其一造辯論而為判
    決。
二、原告起訴主張：被告李霞（原名李慧） 前於民國96年間，
    向原告申辦信用卡使用，被告陳泓任（原名陳廖煥）則為附
    卡使用人，依約持卡人得持卡在特約商店消費及使用相關產
    品，惟應於每月繳款截止日（7日） 前清償帳款，違反者就
    尚未清償之帳款依信用卡條款約定第15條、第16條及原告銀
    行網站公告給付利息及違約金，另依信用卡約定條款第 3條
    規定，正、附卡持卡人應就各別使用信用卡所生應付帳款互
    負連帶清償之責。詎正卡持有人被告李霞迄至98年3月尚欠
    本金新台幣（下同）39,734元、已到期利息3,926元、違約
    金5,000元、手續費59元，副卡持有人被告陳泓任尚欠本金1
    0,261元，無利息與違約金，雖經催討，被告仍未還款，爰
    依信用卡契約關係，訴請被告二人連帶給付等語。並聲明：
　　被告應連帶給付原告58,980元，及其中49995元自98年5月8
    日起至104年8月31日止，按週年利率百分之19.71計算之利
    息，自104年9月1起至清償日止，按週年利率百分之14.99計
    算之利息。
三、被告未於言詞辯論期日到場，亦未提出書狀作何聲明或陳述
      。　
四、得心證之理由：
 ㈠原告主張被告李霞前向原告申辦信用卡正卡使用，另被告陳廖
   煥則為附卡使用人，依約被告二人得持卡在特約商店簽帳消
   費及使用相關產品，惟應於每月繳款截止日前清償帳款，違
   反者就尚未清償之帳款依信用卡約定條款第15、16條及原告
   銀行網站公告給付利息、違約金，被告李霞迄至98年3月尚欠
   本金39,734元、已到期利息3,926元、違約金5,000元、手續
   費59元，共計48,719元，副卡持有人被告陳泓任尚欠本金10,
   261元，無利息與違約金，被告2人共欠本金49,995元等情，
   業據原告提出信用卡申請書、約定條款、歸戶基本資料查詢
   、消費繳息總查及消費明細表及欠款彙整資料表為證；被告
   已於相當時期受合法之通知，而於言詞辯論期日不到場，亦
   未提出任何準備書狀爭執，依民事訴訟法第436條之23條準用
   同法第436條第2項、第280條第3項前段、第1項前段規定，視
   為自認，堪認原告之主張為真正
 ㈡按信用卡使用契約乃現代工商社會之新型態交易，由於其大量
    使用之特性，故發行信用卡之銀行基於處理上之經濟考量，
    預先擬定契約條文，供為與不特定之交易相對人締約使用，
    核其性質，自屬消費者保護法所規定之定型化契約，而應受
    民法及消費者保護法關於定型化契約之規範。次按，數人負
    同一債務，明示對於債權人各負全部給付之責任者，為連帶
    債務。無前項之明示時，連帶債務之成立，以法律有規定者
    為限，民法第272條定有明文。惟依當事人一方所預定用於
    同類契約之條款而訂定之契約，如有為下列各款之約定，按
    其情形顯失公平者，該部分約定無效：一免除或減輕預定契
    約條款之當事人之責任者。二加重他方當事人之責任者。三
    使他方當事人拋棄制其行使權利者。四其他於他方當事人有
    重大不利益者，民法第247條之1亦有明定。是定型化契約所
    約定之內容，如斟酌契約之性質、締約目的、交易習慣及其
    他情事判斷，如有違反誠信原則、令消費者負擔非其所能控
    制之危險或其他顯有不利於消費者之情形，而對消費者顯失
    公平者，依消費者保護法第12條第1項及同法施行細則第13
    條規定，應屬無效。
　㈢信用卡持卡人憑卡於特約商店記帳消費後，委由發卡銀行先
    為給付消費款項予特約商店，持卡人嗣於約定期限內，清償
    發卡銀行所代墊之款項，是信用卡之使用，兼具授信及支付
    之功能，發卡銀行對於信用卡之申請，本得對申請人之財力
    狀況而為徵信調查，再決定核發與否，其本可控制發卡後未
    能受清償之風險在先，且一般附卡之持卡人，多為本身不符
    申請正卡資格之經濟上弱勢者，或正卡持卡人申辦附卡供為
    對親屬之經濟上贈與。是附卡持卡人對於信用卡契約責任是
    否充分了解及對正卡持卡人之信用能力，有無控管之能力，
    均非無疑，自不宜與連帶保證同視。準此，發卡銀行如以定
    型化契約條款，約定附卡持卡人應連帶負擔正卡持卡人之信
    用卡債務，顯已將其本應承擔之交易風險，轉嫁予附卡持卡
    人，難謂非加重附卡持卡人之責任。本院因認系爭信用卡契
    約中關於附卡持卡人應與正卡持卡人就信用卡之帳款全部負
    連帶清償責任之約定，應為無效，僅正卡持卡人應對附卡持
    卡人之未償消費款負連帶之責任。是被告陳泓任應僅就其所
    使用之附卡消費款10,261元負清償之責。
  ㈣綜上所述，被告陳泓任為附卡持有人，無須就正卡持有人即
    被告李霞之消費款負連帶清償之責，被告李霞則應就附卡之
    消費款負連帶清償之責。從而，原告依信用卡契約之法律關
    係，請求被告二人連帶給付10,261元，及請求被告李霞給付
    48,719元，及其中39,734元自98年5月8日起至104年8月31日
    止，按週年利率百分之19.97計算之利息，自104年9月1日起
    至清償日止，按年息14.99%計算之利息，為有理由，應予准
    許。逾此範圍之請求，應予駁回。
五、本件原告勝訴部分，係適用小額訴訟程序而為被告敗訴之判
    決，依民事訴訟法第436 條之20規定，應依職權宣告假執行
    。
六、另依民事訴訟法第436條之19第1項、第79條、第85條第2項
    規定，本件訴訟費用額確定為1,000元，由被告連帶負擔180
    元，被告李霞負擔720元，餘由原告負擔。
中　　華　　民　　國　　111 　 年　　3 　　月　　1　　日
                      臺灣臺中地方法院臺中簡易庭
                                  法　官　吳蕙玟
以上正本係照原本作成。
如不服本判決，應於送達後20日內，以判決違背法令為理由，向
本院提出上訴狀並表明上訴理由（上訴理由應表明一、原判決所
違背之法令及其具體內容；二、依訴訟資料可認為原判決有違背
法令之具體事實），如於本判決宣示後送達前提起上訴者，應於
判決送達後20日內補提上訴理由書（須附繕本）。如委任律師提
起上訴者，應一併繳納上訴審裁判費。
中　　華　　民　　國　　111 　年　　3 　　月　　1 　　日
                                  書記官　楊思賢